臺灣高等法院刑事裁定
109年度毒抗字第255號
抗  告  人  張家華




上列抗告人因違反毒品危害防制條例案件，不服臺灣宜蘭地方法
院中華民國109年9月25日裁定（109年度毒聲字第26號），提起
抗告，本院裁定如下：
    主  文
抗告駁回。
    理  由
一、原裁定意旨略以：抗告人即被告張家華（下稱被告）分別基
    於施用第一、二級毒品甲基安非他命之犯意，於民國109年6
    月12日凌晨0時許，在宜蘭縣○○市○○街00巷00號居所，以將
    甲基安非他命置入玻璃球內燒烤吸食煙霧之方式，施用第二
    級毒品甲基安非他命1次，復於同日凌晨1時許，在上址居所
    施用第一級毒品嗎啡錠1次。嗣於同日上午6時40分許，為警
    持搜索票前往被告上址居所執行搜索，並扣得嗎啡1包（淨
    重0.19公克）、分裝袋5包、玻璃球吸食器8個、電子秤1個
    、橡皮止血帶1條等物，經採其尿液送驗結果，呈鴉片類及
    安非他命類陽性反應等情，業據被告於偵訊時坦承不諱（見
    毒偵卷第10頁），且被告為警採取之尿液，經送驗後呈鴉片
    類及安非他命類陽性反應等情，有慈濟大學濫用藥物檢驗中
    心函暨所附檢驗總表、宜蘭縣政府警察局三星分局毒品犯罪
    嫌疑人尿液檢體取樣數簽收紀錄表各1份在卷可稽；又扣案
    之毒品1包，經送鑑定後亦均確檢出含海洛因成分，亦有法
    務部調查局濫用藥物實驗室鑑定書在卷可憑，足認被告之任
    意性自白與事實相符，被告施用第一、二級毒品之行為，堪
    予認定。次查被告前因施用毒品案件，經觀察、勒戒，認有
    繼續施用傾向，再送強制戒治，於92年6月20日停止戒治交
    付保護管束，並於93年1月18日保護管束期滿而執行強制戒
    治完畢，並由臺灣宜蘭地方檢察署檢察官以93年度戒毒偵字
    第4號案件為不起訴處分確定等情，有本院被告前案紀錄表
    可按。是被告本案所為（109年6月12日）距其最近1次因犯
    施用毒品罪經觀察、勒戒執行完畢釋放之日即93年1月18日
    已逾3年，即應再令觀察、勒戒。檢察官聲請將被告送觀察
    、勒戒，於法有據。依毒品危害防制條例第20條第3項、第1
    項、觀察勒戒處分執行條例第3條第1項規定，裁定應送勒戒
    處所觀察、勒戒等語。
二、抗告意旨略以：被告所犯毒品之罪即本院109年度上訴字第2
    451號為第1罪，本件則為第2罪，均為相同毒品案件，未免
    一罪兩判，請撤銷原裁定云云。
三、按犯第10條之罪者，檢察官應聲請法院裁定，令被告入勒戒
    處所觀察、勒戒，其期間不得逾2月。觀察、勒戒後，檢察
    官依據勒戒處所之陳報，認受觀察、勒戒人無繼續施用毒品
    傾向者，應即釋放，並為不起訴之處分；認受觀察、勒戒人
    有繼續施用毒品傾向者，檢察官應聲請法院裁定令入戒治處
    所強制戒治，其期間為6個月以上，至無繼續強制戒治之必
    要為止，但最長不得逾1年。依前項規定為觀察、勒戒或強
    制戒治執行完畢釋放後，3年後再犯第10條之罪者，適用前2
    項之規定，109年1月15日修正公布，同年7月15日施行之毒
    品危害防制條例第20條第1、2、3項定有明文。同條例第23
    條第2項亦配合修正為觀察、勒戒或強制戒治執行完畢釋放
    後，3年內再犯第10條之罪者，檢察官應依法追訴。又按本
    次修法對於施用毒品者施以觀察勒戒、強制戒治或依法追訴
    之適用範圍，係確立初犯為具「病患性犯人」之特質應先經
    一完整之醫療處置，3年內再犯者應依法追訴，3年後再犯則
    裁定觀察勒戒，殆無疑義。但對於3犯以上距最近1次觀察勒
    戒或強制戒治執行完畢釋放後，逾3年者，究應適用同條例
    第20條第3項或第23條第2項處理，本次修法未明確規定，惟
    基於罪刑法定之明確性原則、法文之文義解釋，參諸觀察勒
    戒等治療處置，乃結合醫師、觀護人、社工心理諮商等不同
    領域之專業人員參與之保安處分措施，目的除在戒除施用毒
    品者身癮、心癮之措施外，並企圖重新塑造生活紀律，改變
    其病態行為，與刑罰之執行並不相同，無法以刑罰補充或替
    代上開醫療處置之特性。從而，3犯以上如距最近1次觀察勒
    戒或強制戒治執行完畢釋放後，已逾3年者，其間縱經判刑
    、執行，究與觀察勒戒或強制戒治已經完整之治療療程不同
    ，無法補充或替代上開之醫療處置，均應再予觀察勒戒之機
    會，方為適法（最高法院109年度台上字第3131號、109年度
    台上字第3240號判決意旨參照）。
四、經查：
  ㈠被告於前揭時地施用第一級毒品海洛因、第二級毒品甲基安
    非他命之事實，業據被告於偵查中自白不諱（見毒偵字第43
    0號卷第10頁），且被告為警採取之尿液，經送驗後呈鴉片
    類及安非他命類陽性反應等情，有慈濟大學濫用藥物檢驗中
    心函暨所附檢驗總表、宜蘭縣政府警察局三星分局毒品犯罪
    嫌疑人尿液檢體取樣數簽收紀錄表各1份在卷可稽（見毒偵
    字第430號卷第33至34頁）；又扣案之毒品1包，經送鑑定後
    亦均確檢出含海洛因成分，亦有法務部調查局濫用藥物實驗
    室鑑定書在卷可憑（見毒偵字第430號卷第36頁反面）。可
    認被告被告有上開施用第一、二級毒品之行為之犯行。
　㈡被告既經檢察官聲請法院裁定送勒戒處所觀察、勒戒，法院
    僅得就其聲請審查被告是否有施用毒品之行為，以及被告是
    否為「初犯」或為觀察、勒戒、強制治療執行完畢後「3年
    內再犯」而為准駁之裁定，並無自由斟酌以其他方式替代或
    得以其他原因免予執行之權；原審法院認被告前經觀察、勒
    戒後，無繼續施用毒品傾向並釋放出所3年後，再犯毒品危
    害防制條例第10條施用第一級、第二級毒品之罪，依同條例
    第20條第1項規定，裁定將被告送勒戒處所觀察、勒戒，已
    詳述所憑之證據及得心證之理由，核無不合；且查被告所指
    本院109年度上訴字第2451號判決，係其另於108年6月10日2
    2時50分為警採尿時起回溯26小時內某時犯吸食毒品之犯行
    （未經觀察勒戒或強制戒治），與本案並無關涉，亦有上開
    判決附卷可考。綜上所述，被告猶執前詞提起本件抗告，指
    摘原裁定不當，為無理由，應予駁回。
五、據上論結，應依刑事訴訟法第412條，裁定如主文。
中　　華　　民　　國　　109 　年　　12　　月　　7 　　日
                  刑事第九庭    審判長法　官  潘翠雪
                                      法　官  俞秀美
                                      法　官  陳俞婷
以上正本證明與原本無異。
不得再抗告。
                                      書記官  陳麗津
中　　華　　民　　國　　109 　年　　12　　月　　8 　　日